臺灣宜蘭地方法院刑事判決
110年度訴緝字第14號
公  訴  人  臺灣宜蘭地方檢察署檢察官
被      告  BUI TRUNG THANH（中文姓名：裴忠成）






選任辯護人  周書甫律師
上列被告因強盜等案件，經檢察官提起公訴（一百零九年度偵字
第二０一一號、一百零九年度偵字第二０一二號、一百零九年度偵
字第二二八六號），本院判決如下：
    主  文
裴忠成無罪。
    理  由
一、公訴意旨略以：
　㈠NGUYEN VAN THUAN（中文姓名：阮文浚，下稱阮文浚）因積
    欠TRUONG XUAN LINH（中文姓名：張春零，下稱張春零，業
    經本院以一百零九年度訴字第一六四號判決共同犯私行拘禁
    罪，處有期徒刑十月確定）賭債新臺幣（下同）十六萬元而
    於民國一百零九年三月十二日某時許，在宜蘭縣蘇澳鎮某便
    利商店交付其所書立之欠款單及領據予張春零。嗣阮文浚因
    遲未清償，張春零遂委託MAI XUAN KIEU（中文姓名：梅春
    橋，下稱梅春橋，業經臺灣高等法院判決共同犯私行拘禁罪
    ，處有期徒刑二年六月，再經最高法院駁回上訴確定）代為
    處理阮文浚積欠賭債之事，梅春橋即與張春零、TRUONG 
　　VAN PHUONG（中文姓名：張文方，下稱張文方，業經臺灣高
    等法院判決共同犯私行拘禁罪，處有期徒刑一年十月，再經
    最高法院駁回上訴確定）、DAO VAN KHANH（中文姓名：陶
    文慶，下稱陶文慶，業經臺灣高等法院判決共同犯私行拘禁
    罪，處有期徒刑二年二月，再經最高法院駁回上訴確定）、
    PHAN TRONG VINH（中文姓名：潘重榮，下稱潘重榮，業經
    臺灣高等法院判決共同犯私行拘禁罪，處有期徒刑二年，再
    經最高法院駁回上訴確定）及BUI TRUNG THANH（下稱裴忠
    成）共同基於私行拘禁阮文浚之犯意聯絡及行為分擔，由張
    春零於一百零九年三月二十日二十一時許，以外出遊玩之名
    義邀約阮文浚至宜蘭縣○○市○○路○○號前，再與不知情之CAO 
    BA CUONG（中文姓名：高伯強，下稱高伯強）於同日二十二
    時四十分許一同搭乘不知情之林志遠駕駛之車牌號碼000-00
    0號計程車，於翌日（即同年月二十一日）零時十一分許，
    將阮文浚帶至梅春橋所指示位於新北市○○區○○街○○號五樓之
    租屋處後，張春零即藉口外出購物而與高伯強於同日零時四
    十一分許離去，獨留阮文浚在該處。陶文慶、潘重榮及裴忠
    成見張春零與高伯強離去後，旋即關門阻絕阮文浚自由離去
    並告知阮文浚不得對外聯繫後，取走阮文浚所有之行動電話
    ，再要求阮文浚依其等口述虛構之內容，以越南文書立其向
    梅春橋借款二十萬元之陳述書後，將阮文浚關在梅春橋上開
    租屋處之房間內而共同私行拘禁阮文浚至同年月二十五日十
    五時三十六分許即阮文浚遭警救出前止。
　㈡梅春橋於一百零九年三月二十一日下午某時許，要求阮文浚 
    去電向其在臺灣之親友借款清償阮文浚以越南文書立積欠梅
     春橋借款二十萬元之虛構債務。惟阮文浚去電多次皆無所
    獲 ，梅春橋、張文方、陶文慶、潘重榮、裴忠成即自同日
    晚間 某時許起，將其等與張春零共同私行拘禁阮文浚之犯
    意聯絡 提升至為其等為自己不法所有之強盜犯意聯絡而至
    同年月 二十五日十五時三十六分許止之期間內，由梅春橋
    、張文方 、陶文慶、潘重榮及裴忠成，或單獨或共同或徒
    手或持足以 對人之生命、身體、安全造成危害之兇器警棍
    數度毆打阮文 浚，造成阮文浚受有胸腹壁挫傷及擦傷、右
    大腿挫傷及擦傷 、雙側上臂挫傷及擦傷（傷害部分未據告
    訴），致使阮文浚 不能抗拒後，強取阮文浚所有之行動電
    話，再指示阮文浚去電向臺灣、越南之親友借款清償其遭誣
    指積欠梅春橋之借款，梅春橋、張文方、陶文慶、潘重榮、
    裴忠成亦將其等單獨或共同毆打阮文浚之過程錄影，甚於同
    年月二十三日前之某日某時許，以阮文浚所有之行動電話與
    阮文浚在越南之親友視訊時，逼迫阮文浚下跪並加以毆打，
    且佯稱阮文浚積欠高利貸而藉此要求阮文浚在越南之親友匯
    款至指定之越南金融機構帳戶。阮文浚在越南之表妹因見上
    開視訊影片，旋於同年月二十三日以臉書聯繫阮文浚在臺灣
    之仲介人員黎紅幸，經黎紅幸於同日十四時三十分許報警後
    ，經警循線於同年月二十五日十五時三十六分許至梅春橋上
    開租屋處救出阮文浚且當場查獲梅春橋、張文方，再循線查
    獲張春零、陶文慶及潘重榮，致梅春橋、張文方、陶文慶、
    潘重榮及裴忠成未能因此獲取任何款項。因認被告裴忠成之
    所為，係犯刑法第三百三十條第一項、第三百二十一條第一
    項第三款、第四款之結夥三人以上攜帶兇器強盜罪嫌等語。
     
二、按犯罪事實應依證據認定之，無證據不得認定犯罪事實；又
    不能證明被告犯罪或其行為不罰者，應諭知無罪之判決，刑
    事訴訟法第一百五十四條第二項、第三百零一條第一項分別
    定有明文。而認定不利於被告之事實，須依積極證據，苟積
    極證據不足為不利於被告事實之認定時，即應為有利於被告
    之認定，更不必有何有利之證據（最高法院三十年上字第八
    一六號判例要旨參照）。刑事訴訟法上所謂認定犯罪事實之
    證據，係指足以認定被告確有犯罪行為之積極證據而言，該
    項證據自須適合於被告犯罪事實之認定，始得採為斷罪資料
    。如未能發現相當證據，或證據不足以證明，自不能以推測
    或擬制之方法，以為裁判之基礎。刑事訴訟上證明之資料，
    無論其為直接或間接證據，均須達於通常一般之人均不致有
    所懷疑，而得確信其為真實之程度，始得據為有罪之認定，
    若關於被告是否犯罪之證明未能達此程度而仍有合理性懷疑
    之存在，致使無從形成有罪之確信者，根據罪證有疑，利於
    被告之證據法則，即不得遽為不利被告之認定（最高法院二
    十九年上字第三一０五號、四十年台上字第八六號、七十六
    年台上字第四九八六號判例參照）。況刑事訴訟法第一百六
    十一條第一項亦明定，檢察官就被告犯罪事實，應負舉證責
    任，並指出證明之方法，是檢察官對於起訴之犯罪事實，應
    負提出證據及說服之實質舉證責任，倘其所提出之證據，不
    足為被告有罪之積極證明，或其指出證明之方法，無從說服
    法院以形成被告有罪之心證，基於無罪推定之原則，自應為
    被告無罪判決之諭知（最高法院九十二年台上字第一二八號
    判例意旨參照）。
三、公訴意旨認被告裴忠成涉犯前開結夥三人以上攜帶兇器強盜
    罪嫌，無非係以同案被告梅春橋、張文方、陶文慶、潘重榮
    於警詢、偵查及本院訊問之供述、證人即被害人阮文浚於警
    詢及偵查之證述與證人黎紅幸、高伯強於警詢、偵查之證述
    、證人林志遠於警詢之證述及警製扣押筆錄、扣押物品目錄
    表、監視錄影翻拍照片、視訊翻拍照片及欠款單、領錢據（
    含譯文）、被害人阮文浚之陳述書（含譯文）、礁溪杏和醫
    院診斷證明書及被害人阮文浚行動電話之雙向通聯紀錄、即
    時定位、網路歷程紀錄在卷暨褲子一件、伸縮棍三支、空白
    借據一本、三星平板電腦一部、IPHONE行動電話三支、SAMS
    UNG行動電話四支、OPPO行動電話一支、HUAWEI行動電話一
    支、VIVO行動電話一支、LEIGA行動電話一支、借據一張扣
    案，作為論罪之主要論據。然訊之被告裴忠成堅詞否認有如
    公訴意旨所指之結夥三人以上攜帶兇器強盜罪嫌，並執：其
    從未見過阮文浚，亦未參與張春零、梅春橋、張文方、陶文
    慶、潘重榮私行拘禁阮文浚或毆打、逼迫阮文浚清償欠款及
    強盜阮文浚所有之行動電話等犯行。其係至臺北因賭博向他
    人借款未還，遭人抓至梅春橋之租屋處，嗣雖乘隙逃走，但
    所攜帶之存摺、健保卡、居留證等物則遺留在梅春橋之租屋
    處等語置辯。
四、經查：
　㈠證人即被害人阮文浚雖於本院前案（一百零九年度訴字第一
    六四號）審理時，結證：其抵達同案被告梅春橋位於新北市
    ○○區○○路○○號五樓租屋處後，遭私行拘禁、毆打、逼迫簽立
    借款文件時，除同案被告陶文慶、潘重榮外，尚有一人，但
    是否為裴忠成，需親見本人始能辨認。又其遭私行拘禁梅春
    橋租屋處期間，曾見過張春零、梅春橋、張文方、陶文慶及
    潘重榮，另一人應為裴忠成。平常白天由陶文慶、潘重榮、
    裴忠成輪流看管等語綦詳，並經本院提示卷附被告裴忠成照
    片供其辨認後，結證：另外一人應係尚未查獲之裴忠成等語
    明確。然依上開證人即被害人阮文浚之證詞，僅能證明其遭
    私行拘禁在同案被告梅春橋之租屋處期間，對之毆打、逼迫
    簽立虛擬欠款文件、看管行動之人，除同案被告梅春橋、張
    文方、陶文慶及潘重榮外，依本院於審理時提示之卷附照片
    ，應為斯時尚未查獲之被告裴忠成，但仍須親見本人始能確
    定，而非業已明確指認前述尚未到案之該名共犯即為被告裴
    忠成甚明。
　㈡被害人阮文浚於本院準備程序中，到庭親見被告裴忠成後，
    即稱：其遭私行拘禁在梅春橋之租屋處時，並未見到裴忠成
    ，對之毆打之人亦無裴忠成。前案審理中經本院提示辨識之
    照片，確似當時在場及對之毆打之人，但於親見裴忠成後，
    確定裴忠成並非在場及對之毆打之人等語翔實，復於本院審
    理時到庭結證：其遭私行拘禁在梅春橋之租屋處期間，皆未
    見過裴忠成等語明確，且證人即同案被告梅春橋亦到庭結證
    ：其係受張春零委託向阮文浚催討賭博欠款後，與張文方、
    潘重榮、陶文慶向阮文浚催討金錢，裴忠成並未參與。裴忠
    成只至其上開租屋處一次，係於阮文浚至其上開租屋處前十
    餘日，但離去時因未帶回健保卡始遭警查扣等語綦詳。另證
    人即同案被告張春零則於本院審理時結證：一百零九年三月
    二十日帶阮文浚至梅春橋上開租屋處至其離開之期間，均未
    見裴忠成在該處等語明確，證人即同案被告張文方、陶文慶
    、潘重榮各於本院審理時亦結證：其等均未曾於阮文浚在梅
    春橋之租屋處期間見過裴忠成等語翔實，是依前揭證人即被
    害人阮文浚與證人即同案被告梅春橋、張春零、張文方、陶
    文慶及潘重榮各於本院準備程序及審理時親見被告裴忠成後
    所為之前揭證詞，可徵被告裴忠成於被害人阮文浚遭私行拘
    禁在同案被告梅春橋上開租屋處期間並未在該處，益證被告
    裴忠成並未參與向被害人阮文浚催討債務，亦無拘禁、毆打
    、看管被害人阮文浚或逼迫被害人阮文浚簽立虛擬欠款文件
    或向親友籌款償債等行為，本院自難徒以被害人阮文浚於前
    案偵查及審理期間，依卷附被告裴忠成之照片而未曾親見被
    告裴忠成前之不確定證述，逕為不利被告裴忠成之認定。 
五、總上，公訴人因未提出積極證據證明被告裴忠成參與同案被
    告張春零委託同案被告梅春橋催討賭博欠款之事，亦無證據
    證明被告裴忠成於被害人阮文浚遭私行拘禁在同案被告梅春
    橋上開租屋處期間，曾負責看管、毆打或逼迫被害人阮文浚
    簽立虛擬欠款文件或強取被害人阮文浚之行動電話等行為分
    工，是公訴人就被告裴忠成涉犯結夥三人以上攜帶兇器強盜
    罪嫌之舉證顯屬不足而難使被告裴忠成所涉犯行達於通常一
    般人不致有所懷疑而得確信為真實之程度，揆諸首開法條規
    定及說明，本院因無法形成被告裴忠成確有公訴意旨所指犯
    行之有罪心證，爰依法為被告裴忠成無罪之諭知。
據上論斷，應依刑事訴訟法第三百零一條第一項前段，判決如主
文。
本案經檢察官吳志成到庭執行職務。
中　　華　　民　　國　　110 　年　　10　　月　　28　　日
                  刑事第五庭審判長法  官  陳嘉年  
　　　　　　　　　　              法  官  陳嘉瑜 
　　　　　　　　　　              法  官  李蕙伶 
以上正本證明與原本無異。
如不服本判決應於收受送達後20日內向本院提出上訴書狀，並應
敘述具體理由；其未敘述上訴理由者，應於上訴期間屆滿後20日
內向本院補提理由書(均須按他造當事人之人數附繕本)「切勿逕
送上級法院」。
                                  書記官  翁靜儀
中　　華　　民　　國　　110 　年　　10　　月　　28　　日